【裁判字號】    90,重上更(三),189
【裁判日期】    900921
【裁判案由】    過失致死
【裁判全文】
臺灣高等法院刑事判決                  九十年度重上更(三)字第一八九號
    上訴人  臺灣板橋地方法院檢察署檢察官
    上訴人
    即被告  甲 ○ ○
右上訴人，因被告業務過失致死案件，不服台灣板橋地方法院八十四年度交訴字第一
九五號，中華民國八十四年十二月七日第一審判決（起訴案號：台灣板橋地方法院檢
察署八十四年度偵字第八八三０號）提起上訴，經判決後，由最高法院第三次發回更
審，本院判決如左：
    主    文
原判決撤銷。
甲○○從事業務之人，因業務上之過失致人於死，累犯，處有期徒刑捌月。
    事    實
一、甲○○係連邦運輸有限公司（下簡連邦公司）營業大貨車司機，為從事駕駛業務
    之人，曾於民國（下同）七十三年間，因偽造文書案件，經台灣台北地方法院判
    處有期徒刑七月，上訴後經本院判處有期徒刑五月，嗣經最高法院駁回上訴併緩
    刑三年確定；復於八十年間，因業務過失傷害案件，經原審法院判處有期徒刑六
    月，於八十年九月十三日易科罰金執行完畢，仍不知警惕，復於八十四年三月二
    十五日下午一時五十分許，駕駛ＧＨ－四四七號營業大貨車，沿台北縣土城市○
    ○路由土城往三峽方向行駛，途經土城市○○路○段、中興街口限速四十公里之
    交岔路口時，適逢道路施工及天雨，本應注意其車前狀況，並隨時採取必要之安
    全措施及行經道路施工路段，應減速慢行，作隨時停車之準備，不得超速行駛，
    依當時情形並無不能注意情事，竟疏未注意，貿然以四十五公里至五十公里之時
    速超速行駛，適有林伯懋騎乘ＦＩＹ－七六０號重型機車，自其右側中興路欲穿
    越中央路四段行駛，亦疏未注意遵守燈光號誌指示闖越紅燈行駛，甲○○見林伯
    懋騎乘之機車闖越紅燈，已行駛近二十公尺，即將通過至中央分隔島附近，因一
    時荒亂而向左閃避，煞避不及，在中央分隔島延長線上中央路四段中央附近，以
    其營業大貨車左前車頭與林伯懋騎乘之機車碰撞，致林伯懋人、車倒地，甲○○
    駕駛之營業大貨車繼續將卡於營業大貨車左前車頭下方之機車往前推行十五點０
    八六公尺，始行停車，林伯懋因此受有頭部挫裂傷、血腫、顱內出血之傷害，經
    送醫急救後於同日下午三時許於送醫途中因傷重不治死亡。甲○○於其犯罪未經
    有偵查權之機關發覺前，除打電話報警外，並於承辦警員吳振華至現場處理時，
    主動自首肇事犯罪，並接受裁判。
二、案經被害人林伯懋之子林敬欽訴請臺灣板橋地方法院檢察署檢察官偵查起訴。
    理    由
一、訊據上訴人即被告甲○○固不否認其確有於前揭時、地，駕駛ＧＨ－四四七號營
    業大貨車車禍肇事致被害人林伯懋死亡等情不諱，惟矢口否認其有何業務過失，
    辯稱：其當係以時速四十公里向前行駛，至台北縣土城市○○路○段中興街交岔
    路口前約二十公尺處，見燈光號誌已由紅燈轉換為綠燈，即加速往前行駛，至該
    交岔路口突見林伯懋騎乘ＦＩＹ－七六０號重型機車闖越紅燈行駛，其即往左閃
    避，仍在該路口與林伯懋騎乘之機車發生碰撞，本件車禍之發生，係林伯懋不當
    闖越紅燈所致，與係依規定行駛，並無過失等語。
二、然查：
(一)按汽車行駛時，駕駛人應注意車前狀況，並隨時採取必要之安全措施，汽車行經
    道路修理路段雨霧致視線不清時，應減速慢行，作隨時停車之準備，不得超速行
    駛，道路交通安全規則第九十三條第一項第四款、第九十四條第三項分別定有明
    文。本件依卷附之道路交通事故調查報告表（一）、（二）及現場照片五幀所示
    ，車禍肇事地點係台北縣土城市○○路○段、中興街交岔之丁字路口，中央路四
    段寬三十公尺，扣除對向三峽往土城方向車道寬七點七公尺及中央分隔島寬二公
    尺後，中央路四段由土城往三峽方向車道寬計二十點三公尺，肇事後，被告駕駛
    之ＧＨ－四四七號營業大貨車由左向右斜停在中它分隔島附近中央路四段上，車
    頭朝三峽方向，被害人林伯懋騎乘之ＦＩＹ－七六０號重機車則卡在營業大貨車
    之左前車輪下，距ＧＨ－四四七號營業大貨車左後方七點七公尺之中央路四段中
    央分隔島延長線附近，留有二車碰撞時掉落之碎片，距ＧＨ－四四七號營業大貨
    車左後方（左後斜向）七點五公尺處，留有血跡乙處，足徵被告駕駛之ＧＨ－四
    四七號營業大貨車係在中央分隔島延長線上該掉落碎片處附近，以其左前車頭撞
    擊林伯懋騎乘之ＦＩＹ－七六０號重機車甚明。參以被告甲○○亦供稱：「看見
    對方時，已在中央路中央」、「機車衝出來已衝過中央路一半了」、「死者車子
    突然出來，我閃他才會向左」、「我方向盤往左打，撞到後再右打」等語（見原
    審卷第五十四頁反面、第五十五頁）觀之，當時被害人林伯懋之機車縱係突然自
    中興路駛出，然既已行駛近中央分隔島附近，應已行駛近二十公尺，被告行駛至
    該交岔路口處始發覺被害人林伯懋之ＦＩＹ－七六０號重型機車駛出，已有汽車
    行經交岔路口疏未注意車前狀況之過失，且其於發現被害人林伯懋機車時已駛近
    中分隔島附近，本應向右往內側車道往中興路方向閃避，俾避開ＦＩＹ－七六０
    號重型機車行駛方向車道，竟在慌亂下向左閃避，致煞避不及，以其營業大貨車
    之左前車頭碰撞ＦＩＹ－七六０號重型機車，足徵被告當時閃避亦有失當之處。
    再者，依卷附之道路交通事故調查報告表內所附之現場圖所載，本件車禍肇事後
    ，被告駕駛之ＧＨ－四四七號營業大貨車在現場並未留有煞車痕，然被告駕駛之
    ＧＨ－四四七號營業大貨車既係以其左前車頭碰撞ＦＩＹ－七六０號重型機車，
    再將機車往前推進，則計算二車碰撞地點（即碎片）至ＧＨ－四四七號營業大貨
    車左後車尾部計長七點七公尺，再加計該ＧＨ－四四七號營業大貨車之車身長為
    七點三六八公尺，有被告提出之該ＧＨ－四四七號營業大貨車之車規表乙份可按
    （見本院卷第二十二頁），則被告駕駛之營業大貨車於二車碰撞後，仍向前行駛
    約二十點０六八公尺，依該處道路係新築之瀝青潮濕路面，再以反應距離及煞車
    距離一併計算，被告駕駛之營業大貨車速度約在時速四十五公里至五十公里之間
    ，有交通部頒布之一般公路汽車煞車距離、行車速度對照表及汽車行駛距離及反
    應距離一覽表各乙份在卷可按，顯見被告當時天雨行經交岔路口，非惟未減速慢
    行，更且已超速行駛洵無疑議，被告辯謂其未超速行駛，要係避究之詞，不足採
    信。又本件被害人林伯懋確因本件車禍頭部挫裂傷、血腫、顱內出血，傷重不治
    死亡，亦經檢察官督同檢驗員到場相驗屬實，製有相驗筆錄、驗斷書、相驗屍體
    証明書各乙份附卷足憑。
(二)又被告甲○○係營業大貨車駕駛人，領有職業駕駛執照，業據其供明在卷，其於
    八十四年三月二十五日下午一時五十分許，駕駛ＧＨ－四四七號營業大貨車，沿
    台北縣土城市○○路由土城往三峽方向行駛，途經土城市○○路○段、中興街口
    限速四十公里之交岔路口時，適逢道路施工及天雨，有道路交通事故調查報告表
    （一）、（二）可稽，其本應注意其車前狀況，並隨時採取必要之安全措施及行
    經道路施工路段，應減速慢行，作隨時停車之準備，不得超速行駛，依當時情形
    並無不能注意情事，竟疏未注意，貿然以四十五公里至五十公里之時速超速行駛
    ，在該交岔路口與林伯懋騎乘之ＦＩＹ－七六０號重機車發生碰撞，致林伯懋傷
    重不治死亡，自有過失，雖被害人林伯懋行經交岔路口未遵守燈光號誌之指示闖
    越紅燈行駛，亦經被告甲○○及證人許景添指證明確，被害人林伯懋亦有過失，
    惟仍無解於被告過失責任之成立。又被告之過失行為與被害人林伯懋之死亡間，
    具有相當因果關係。
(三)被告於本院前審選任之辯護人雖具狀辯謂：被告並未行經道路修理路段云云，惟
    查：被告於發回前本院審理時稱：該處有施工（見發回前本院八十五年五月十日
    筆錄）。該辯護人復指稱：被告當時之車速為四十公里，是綠燈，已通過丁字路
    口近一半時，突因被害人衝出而按喇叭、踩煞車、方向盤左轉，又因對向有來車
    而方向盤右轉，肇事是因當時天雨路滑等情，惟查：被告於天雨路滑仍以時速四
    十五公里至五十公里速度向前行駛，已如前述，致發現被害人林伯懋騎乘ＦＩＹ
    －七六０號重機車闖越紅燈行駛時，因已無法煞停，復將方向盤左打後又右打而
    車子停於路中央之安全島前，且死者血跡及當場碎片距離被告貨車左後輪分別係
    為七‧五公尺及七‧七公尺，而機車卡在被告貨車左前輪底盤下顯見被告亦已衝
    撞死者機車，並往前推進共計二十點０六八公尺，被告行車未注意車前狀況隨時
    作煞停之準備，復超速行駛甚明。台灣省台北縣區車輛行車事故鑑定委員會亦認
    被告駕駛營業大貨車，行經施工路段未減速且疏於注意車前狀況為肇事原因，此
    有該委員會八十四年六月七日北鑑字第八四三四三號函可按，該鑑定書認死者林
    伯懋駕駛重型機車無肇事因素惟其認定之事實與本院所採證認定者不同，本院認
    依目擊證人許景添所言，死者應係闖紅燈，亦有過失，該鑑定之意見書有關林伯
    懋之鑑定意見，為本院所不採。台灣省車輛行車事故覆議鑑定委員會八十四年八
    月十七日交覆字第八四一一八四號函所稱，本案涉及號誌，無法覆議鑑定，惟本
    院已查明係被害人林伯懋闖紅燈，被告係行車超速復未注意車前狀況，故該函尚
    難為被告有利之認定。至証人許景添於警局初訊中證稱：「當時我駕駛ＪＭ－三
    一三號營業大貨車由三峽往板橋方向行駛，經過該路口時，發現林伯懋由工業區
    ○○路闖紅燈出中央路四段，我見狀便將方向盤右打而閃過他，而另外由甲○○
    所駕ＧＨ－四四七號營業大貨車，因由板橋往三峽方向行駛，因閃避不及而撞及
    ：：：」（見相驗卷第六頁）；於原審審理中證稱：「有，當時我由三峽往板橋
    方向行駛，被害人中興路出來要過馬路，被告自板橋往三峽方向；當時被害人從
    我左前向路口要出來，當時我與被告是綠燈會車，我與被告行駛方向是綠燈」（
    見原審卷第三十九頁），於原審審理中亦證稱：「當我與（被告）大貨車會車」
    （見原審卷第十三頁），則依證人許景添所述，其營業大貨車與被告駕駛之營業
    大貨車係反方向行駛，被害人林伯懋騎乘之機車係由中興路衝出，證人許景添見
    狀閃過，被害人林伯懋再撞及被告之營業大貨車，此項供述顯與卷內所附道路交
    通事故調查報告表
    （二）所示現場圖不符。惟其嗣於本院前審調查時已証稱：案發時我在被告對向
    ，自三峽往板橋方向，當時我確有看到被害人闖紅燈，被告衝出來時已相撞，當
    天下雨，一撞之下，人就滑到我那邊，：：我就儘量閃，所以沒有撞上，而且當
    時那邊也有施工：：：是被告先撞上林伯懋，我一看到他撞了，我就一直閃：：
    等語（見本院更一審卷第十四頁及反面），亦為被告所是承，核與道路交通事故
    調查報告表（二）所示現場圖相符，應以証人許景添於本院更一審所為之供述為
    可採。
(四)綜上所論，被告所辯，均係卸責圖免之詞，委不足採，本件事證明確，被告犯行
  洵堪認定，應予依法論科。
三、查被告甲○○係連邦公司營業大貨車司機，為從事駕駛業務之人，其因業務上過
    失車禍肇事致林伯懋死亡，所為係犯刑法第二百七十六條第二項之業務過失致死
    罪。查被告甲○○曾於七十三年間，因偽造文書案件，經台灣台北地方法院判處
    有期徒刑七月，上訴後經本院判處有期徒刑五月，嗣經最高法院駁回上訴併緩刑
    三年確定；復於八十年間，因業務過失傷害案件，經原審法院判處有期徒刑六月
    ，於八十年九月十三日易科罰金執行完畢，有臺灣高等法院檢察署刑案紀錄簡覆
    表乙份在卷可稽，其於有期徒刑執行完畢後，五年內再犯有期徒刑以上之本罪，
    為累犯，應依法加重其刑。又被告於犯罪未被有偵查權之機關發覺前，自首其罪
    ，並接受裁判，業經載明於道路交通事故調查表（二）明確，應依自首規定減輕
    其刑，並先加後減之。
四、原審以被告所犯罪証明確，據以論科固非無見，惟查被告當時係以四十五公里至
    五十公里之時速超速行駛，原審認被告之車速僅有時速四十公里，顯有未洽，本
    件檢察官上訴意旨認証人許景添之証言不實復認原審量刑過輕，請求從重量處，
    及被告上訴意旨空言否認犯罪，分別陳詞指摘原判決失當，固均無理由，惟原判
    決既有可議，自無可維持，應由本院予以撤銷改判，爰審酌被告前已有駕車肇事
    紀錄（見本院被告全國前案紀錄表），本次復再次駕車肇事，足徵其駕車怠忽，
    雖被害人闖越紅燈行駛同有過失，惟被告尚未能與被害人家屬成立民事上和解，
    賠償其損害，復飾詞諉責，犯罪後態度不佳等一切情狀，與原審同量處其有期徒
    刑八月示懲。
五、據上論斷，應依刑事訴訟法第三百六十九條第一項前段、第三百六十四條、第二
    百九十九條第一項前段，刑法第二百七十六條第二項、第四十七條、第六十二條
    前段，罰金罰鍰提高標準條例第一條前段，判決如主文。
本案經檢察官張秋雲到庭執行職務。
中    華    民    國      九十      年      九      月      二十一      日
                            臺灣高等法院刑事第十六庭
                                審判長法  官  許  增  男
                                      法  官  蔡  彩  貞
                                      法  官  黃  鴻  昌
右正本證明與原本無異。
如不服本判決應於收受送達後十日內向本院提出上訴書狀，其未敘述上訴之理由者並
得於提起上訴後十日內向本院補提理由書（均須按他造當事人之人數附繕本）。
                                      書記官  黃  千  鶴
中    華    民    國      九十      年      九      月      二十四      日
附錄本案論罪科刑法條全文：
刑法第二百七十六條第二項：
從事業務之人，因業務上之過失犯前項之罪者，處五年以下有期徒刑或拘役，得併科
三千元以下罰金。


司法院資訊處製作；財團法人民間司法改革基金會備份。
